臺灣宜蘭地方法院刑事判決　　　　　　　 95年度易字第185號
公　訴　人　臺灣宜蘭地方法院檢察署檢察官
被　　　告　乙○○
上列被告因犯侵占案件，經檢察官聲請簡易判決處刑（95年度撤
緩偵字第7號），經本院羅東簡易庭認為不宜逕以簡易判決處刑
而移送本院依通常程序審理，經本院合議庭裁定由受命法官獨任
進行簡式審判程序，爰不經通常程序判決如下：
    主  文
乙○○連續意圖為自己不法之所有，而侵占對於業務上所持有之
物，處有期徒刑陸月，如易科罰金，以銀元參佰元即新臺幣玖佰
元折算壹日。
    事  實
一、乙○○自民國91年6月間起受僱於址設於宜蘭縣五結鄉○○
    路○段179號東大汽車股份有限公司（下稱東大汽車公司）擔
    任業務員，業務內容包含銷售汽車及代為收取汽車價金與汽
    車保險費，為從事業務之人，其明知業務上代公司收取汽車
    價金及保險費後應即繳回公司，竟基於為自己不法所有之概
    括犯意，先於92年3月27日，在東大汽車公司購車客戶李蕙
    雯位於宜蘭縣羅東鎮○○路17巷1號之住處，向李蕙雯收取
    汽車保險費新臺幣（下同）32,407元後，將所持有上開應交
    回公司之款項據為己有，又於93年1月間某日，在宜蘭縣礁
    溪鄉○○○路旁，向東大汽車公司購車客戶何勝勇收取汽車
    配備之價金44,720元後，亦將所持有上開應交回公司之款項
    侵占入己，而迄今均未歸還所侵占之款項，經東大汽車公司
    告訴始查知上情。
二、案經東大汽車公司訴請臺灣宜蘭地方法院檢察署檢察官偵查
    起訴。
    理  由
一、上開事實，業據被告乙○○於本院審理時坦承不諱，並經告
    訴代理人甲○○指述甚詳，且經證人何勝勇、李蕙雯於偵查
    中證述明確，復有東大汽車公司交車作業程序表、訂購合約
    書、簽呈在卷可稽，核均與被告前開任意性自白之事實相符
    ，自堪信為真實。綜上所述，本件事證已明，被告犯行堪以
    認定，應依法論科。
二、查被告行為後，刑法業於94年2月2日修正公布，且自95年7
    月1日起施行，修正後刑法第2條之規定，乃係關於新舊法比
    較適用之準據法，其本身無關行為可罰性要件之變更，故於
    95 年7月1日刑法修正施行後，如有涉及比較新舊法之問題
    ，即應逕依修正後刑法第2條第1項規定，為「從舊從輕」之
    比較（最高法院95年度第8次刑事庭會議決議意旨參照）。
    經查：
（一）刑法第336條第2項雖未修正，然於上開刑法及其施行法修
      正施行前，依罰金罰鍰提高標準條例第1條前段規定，刑
      法第336條第2項所定罰金刑部分之法定刑度提高為銀元30
      ,000元即新臺幣90,000元以下，最低刑度則依修正前刑法
      第33條第5款規定，均為銀元1元即新臺幣3元以上。嗣因
      刑法施行法第1條之1已增訂：「中華民國九十四年一月七
      日刑法修正施行後，刑法分則所定罰金之貨幣單位為新臺
      幣；九十四年一月七日刑法修正時，刑法分則編未修正之
      條文定有罰金者，自九十四年一月七日刑法修正施行後，
      就其所定數額提高為三十倍，但七十二年六月二十六日至
      九十四年一月七日新增或修正之條文，就其所定數額提高
      為三倍。」，而此規定因屬前揭罰金罰鍰提高標準條例第
      1 條但書所稱「法律已依一定比率規定罰金或罰鍰之數額
      或倍數」之情形，自應優先適用；又修正後刑法第33條第
      5款亦已將罰金刑調整為新臺幣1,000元以上，以百元計算
      ，是比較修正前後刑度結果，修正後之規定對被告並非較
      為有利。
（二）刑法第56條連續犯之規定業經刪除，則被告之數犯罪行為
      ，應予分論併罰。此刪除雖非犯罪構成要件之變更，但顯
      已影響行為人刑罰之法律效果，自屬法律有變更，依新法
      第2條第1項規定，比較新、舊法結果，仍應適用較有利於
      被告之行為時法律即舊法論以連續犯。
（三）修正後刑法第41條第1項前段有關易科罰金折算標準之規
      定為：「犯最重本刑為五年以下有期徒刑以下之刑之罪，
      而受六個月以下有期徒刑或拘役之宣告者，得以新臺幣一
      千元、二千元或三千元折算一日，易科罰金。」，而修正
      前同條項就易科罰金之折算標準係規定：「得以一元以上
      三元以下折算一日，易科罰金」，再依修正前罰金罰鍰提
      高標準條例第2條（現已刪除）之規定，就其原定數額提
      高為100倍折算1日，是比較修正前後之易科罰金折算標準
      ，自以行為時即修正前之規定，較有利於被告。本案既仍
      適用修正前刑法第41條第1項前段之規定，定被告易科罰
      金之折算標準，自仍應適用修正前罰金罰鍰提高標準條例
      第2條之規定提高折算之罰金數額，亦此敘明，且為免與
      刑法第41條第1項修正施行後所定易科罰金折算標準改採
      新臺幣計算產生混淆誤解起見，另引用現行法規所定貨幣
      單位折算新臺幣條例第2條明定易科罰金折算標準及折算
      新臺幣之數額，以資明確。
（四）綜合上述各條文修正前後之比較後，適用修正後之刑法及
      刑法施行法等相關法律規定並未對被告更為有利，揆諸前
      揭刑法第2條第1項前段規定，即應一體適用修正前之刑法
      。
三、核被告乙○○所為，係犯修正前刑法第336條第2項之業務侵
    占罪。被告前後2次犯行，時間緊接，方法相同，觸犯構成
    要件相同之罪名，顯係基於概括犯意為之，應依連續犯之規
    定論以一罪。爰審酌被告將應繳回公司之款項侵占入己，侵
    害他人財產法益，惟其犯後坦承因一時失慮而為本件犯行，
    且犯罪所得金額僅7萬餘元，情節尚非重大及犯罪之動機、
    目的及犯罪後之態度等一切情狀，量處如主文所示之刑，並
    諭知易科罰金之折算標準。
據上論斷，應依刑事訴訟法第299條第1項前段，刑法第2條第1項
前段，修正前刑法第56條、第336條第2項、第41條第1項前段，
罰金罰鍰提高標準條例第1條前段、修正前罰金罰鍰提高標準條
例第2條，現行法規所定貨幣單位折算新臺幣條例第2條，判決如
主文。
本案經檢察官賴慶祥到庭執行職務
中　　華　　民　　國　　96　　年　　3 　　月　　30　　日
                  刑事第二庭法  官　 鄭貽馨
以上正本證明與原本無異。
如不服本判決應於收受本判決後10日內向本院提出上訴書狀，其
未敘述上訴理由者，並得於提起上訴後10日內向本院補提理由書
狀(均須按他造當事人之人數附繕本)「切勿逕送上級法院」。
                            書記官   林嘉萍
中　　華　　民　　國　　96　　年　　4 　　月　　2 　　日
附錄本案論罪科刑法條全文：
中華民國刑法第336條第2項
（公務公益侵占罪、業務侵占罪）
對於業務上所持有之物，犯前條第 1 項之罪者，處 6 月以上
5 年以下有期徒刑，得併科 3 千元以下罰金。
